臺灣桃園地方法院民事簡易判決
109年度壢簡字第1628號
原      告  王錦雀  
訴訟代理人  陳建昌律師
            鄧筠蓁  
被      告  均富農業股份有限公司

特別代理人  李國煒律師
上列當事人間請求塗銷抵押權登記事件，本院於民國111年2月14
日言詞辯論終結，判決如下：
    主    文
一、被告應將附表所示之抵押權登記予以塗銷。
二、訴訟費用新臺幣（下同）4,300元由被告負擔。
    事實及理由
一、原告主張
　　被告前於民國64年11月7日，在附表所示土地（下稱系爭土
    地）上設定附表所示之抵押權（下稱系爭抵押權）以供擔保
    40萬元。系爭抵押權存續迄今已逾46年，系爭抵押權已因除
    斥期間經過而消滅。爰依民法第767條之法律關係提起本件
    訴訟等語。並聲明：如主文第1項所示。
二、被告答辯
　　如原告請求不符合程序或實體規定，則所訴應無理由等語。
    並聲明：原告之訴駁回。
三、被告前於64年11月7日，在系爭土地設定系爭抵押權等事實
    ，有系爭土地之登記謄本在卷可參（見本院卷4第至13頁）
    ，且為被告所不爭執，堪信為真實。
四、原告復主張被告應塗銷系爭抵押權，為被告所否認，並以前
    詞置辯，是本件爭點即為：系爭抵押權是否已逾除斥期間而
    消滅？
（一）按民法第478條規定：「借用人應於約定期限內，返還與
      借用物種類、品質、數量相同之物，未定返還期限者，借
      用人得隨時返還，貸與人亦得定一個月以上之相當期限，
      催告返還。」同法第125條規定：「請求權，因15年間不
      行使而消滅。」同法第767條第1項中段規定：「所有人對
      於妨害其所有權者，得請求除去之。」同法第880條規定
      ：「以抵押權擔保之債權，其請求權已因時效而消滅，如
      抵押權人，於消滅時效完成後，5年間不實行其抵押權者
      ，其抵押權消滅。」
（二）查系爭抵押權設定時間為64年11月7日，自系爭抵押權設
      定時，擔保清償日期即為空白，有系爭土地登記簿在卷可
      參（見本院卷第71、77、80、83頁）。可推知系爭抵押權
      所擔保借款應無確定日期，則依上揭規定，被告自系爭抵
      押權設定時起，即得隨時請求清償。是以此計算該借款之
      請求權時效，應於15年後之79年11月7日屆滿。而消滅時
      效完成後5年即為84年11月7日，然被告迄至本件言詞辯論
      終結之111年2月14日，均未實行其抵押權，則依上開規定
      ，其抵押權即已消滅。則依上開規定，原告請求被告塗銷
      系爭抵押權登記，即有理由。
五、綜上所述，原告依民法第767條之法律關係，請求被告塗銷
    系爭抵押權登記，為有理由，應予准許。
六、本件係適用簡易程序訴訟所為被告敗訴之判決，本應依職權
    宣告假執行，惟因原告請求被告辦理塗銷抵押權登記，係請
    求被告為一定之意思表示，依強制執行法第130條第1項之規
    定，於判決確定時，視為被告已為該意思表示，性質上不適
    於為假執行之宣告，本院爰不依職權宣告假執行，併此敘明
    。
七、本件事證已臻明確，兩造其餘主張陳述及所提之證據，經審
    酌均與本院前揭判斷無影響，毋庸一一論述，附此敘明。
八、訴訟費用負擔之依據：民事訴訟法第78條。並依職權確定訴
    訟費用額如主文第2項所示。
中　　華　　民　　國　　111 　年　　3 　　月　　11　　日
                    中壢簡易庭    法  官  周仕弘
以上為正本係照原本作成。
如不服本判決，應於送達後20日內，向本院提出上訴狀並表明上
訴理由，如於本判決宣示後送達前提起上訴者，應於判決送達後
20日內補提上訴理由書（須附繕本）。
中　　華　　民　　國　　111 　年　　3 　　月　　11　　日
                                  書記官  巫嘉芸
 附表
編號 地號 收件年期 登記日期 擔保債權額 權利範圍 1 桃園市○○區○○段000地號 64年楊地字第006733號 64年11月7日 40萬元 全部 2 桃園市○○區○○段000地號 同上 同上 同上 同上 3 桃園市○○區○○段000地號 同上 同上 同上 同上 4 桃園市○○區○○段000地號 同上 同上 同上 同上 5 桃園市○○區○○段000地號 同上 同上 同上 同上